【裁判字號】    95,毒抗,77
【裁判日期】    950630
【裁判案由】    聲請觀察勒戒
【裁判全文】
臺灣高等法院高雄分院刑事裁定          95年度毒抗字第77號
抗  告  人  臺灣高雄地方法院檢察署檢察官
被      告  甲○○
上列抗告人因聲請觀察勒戒案件，不服臺灣高雄地方法院中華民
國95年4 月28日裁定（95年度毒聲字第795 號），提起抗告，本
院裁定如下：
    主  文
抗告駁回。
    理  由
一、抗告意旨略以：依臺灣高雄地方法院95年度訴字第640 號刑
    事判決，認犯毒品危害防制條例第10條之罪者，檢察官應聲
    請法院裁定令被告入勒戒處所觀察、勒戒，又依前項規定為
    觀察、勒戒或強制戒治執行完畢釋放後，5 年後再犯第10條
    之罪者，適用本條前2 項之規定，毒品危害防制條例第20條
    亦定有明文。是依前開法條規定，被告為觀察勒戒或強制戒
    治執行完畢釋放後，5 年後再犯毒品危害防制條例第10條之
    罪者，即應由檢察官再聲請法院裁定，令被告入勒戒處所觀
    察、勒戒，並無應由檢察官逕行提起公訴之情形存在，故被
    告甲○○雖於前次（即94年）判刑後5 年內再犯，仍應從新
    為觀察、勒戒等語。
二、經查：被告前施用毒品經觀察、勒戒或強制戒治執行完畢釋
    放後，於5 年內再犯毒品危害防制條例第10之條施用毒品罪
    者，依同條例第23條第2 項規定，檢察官應逕行依法追訴，
    此觀諸該條例第20條第3 項之修正理由：「觀察、勒戒或強
    制戒治5 年後再犯者，顯見前所實施之觀察、勒戒或強制戒
    治已足以遮斷其施用毒品之癮，為期自新及協助其戒除毒癮
    ，對此5 年後再犯者，爰明定仍適用初犯之規定，先經觀察
    、勒戒、強制戒治之程序」及同條例第23條第2 項之修正理
    由：「為配合簡化施用毒品犯之刑事處遇程序，並鑑於經觀
    察、勒戒或強制戒治執行完畢釋放後5 年內再犯者，其再犯
    率甚高，原據以實施之觀察、勒戒及強制戒治既已無法收其
    實效，自應施以刑事處遇」，因其先前所為治療程序顯未能
    收戒斷毒癮之效，且考量施用毒品者之再犯率偏高，乃簡化
    其刑事處遇程序，而逕予追訴處罰，不再施以治療程序，且
    因已於「5 年內再犯」，顯見其再犯率甚高，原實施觀察、
    勒戒或強制戒治，已無法收其實效，而無5 年戒斷期之存在
    ，自無再經觀察、勒戒及強制戒治之必要，應由檢察官逕行
    起訴，始符新法修正之本旨，此有最高法院95年度臺非字第
    59號、第65號判決意旨可資參照。本件被告甲○○前因施用
    第二級毒品案件，雖經台灣高雄地方法院於89年4 月29日，
    以89年度毒聲字第3369號裁定送勒戒處所觀察、勒戒後，因
    無繼續施用毒品之傾向，由臺灣高雄地方法院檢察署檢察官
    於89年6 月13日，以89年度毒偵字第2451號為不起訴處分確
    定，並於同日予以釋放。惟被告甲○○嗣又於前開觀察、勒
    戒執行完畢釋放後5 年內，又於94年4 月22日22時45分許回
    溯24小時內某時，在不詳地點，施用第二級毒品甲基安非他
    命1 次之犯行，業經台灣高雄地方法院於94年11月14日以94
    年度簡字第6331號判處有期徒刑3 月確定，此有臺灣高等法
    院被告前案紀錄表、及該判決書1 份附卷可稽。因被告甲○
    ○曾於94年間又再犯施用毒品案件，並經判刑確定，此次於
    95年1 月27日又再犯施用毒品罪之犯行，雖逾前次觀察、勒
    戒執行完畢釋放後5 年，惟揆諸上開最高法院95年度臺非字
    第59號、第65號判決意旨及說明，仍應由檢察官逕行起訴，
    始符毒品危害防制條例修正之本旨，從而原審駁回觀察勒戒
    之聲請，核無不合，本件抗告為無理由，應予駁回。
三、據上論結，應依刑事訴訟法第412 條，裁定如主文。
中    華    民    國    95    年    6     月    30    日
            刑事第六庭    審判長法  官  王憲義
                                法  官  張盛喜
                                法  官  李璧君
以上正本證明與原本無異。
不得再抗告。
中    華    民    國    95    年    6     月    30    日
                                書記官  唐奇燕


司法院資訊處製作；財團法人民間司法改革基金會備份。
